臺灣新竹地方法院刑事判決
109年度軍訴字第4號
公  訴  人  臺灣新竹地方檢察署檢察官
被      告  黃俊傑



選任辯護人  蔡勝雄律師
上列被告因違反陸海空軍刑法等案件，經檢察官提起公訴（109
年度軍偵字第31號），被告於本院準備程序中，就被訴事實為有
罪之陳述，經法官告知簡式審判程序意旨，並聽取公訴人、被告
及辯護人之意見後，本院合議庭裁定由受命法官獨任依簡式審判
程序審理，並判決如下：
    主      文
丙○○現役軍人成年人故意對少年犯搶奪罪，處有期徒刑陸月；又
成年人故意對少年犯強制罪，處有期徒刑陸月，如易科罰金，以
新臺幣壹仟元折算壹日。扣案之紅色iPhone 11手機壹支沒收。
    事實及理由
一、本件犯罪事實及證據，除犯罪事實欄關於「IPHONE」之記載
    均應更正為「iPhone」；證據並所犯法條欄一、編號5關於
    「願受搜索同意書」之記載應更正為「自願受搜索同意書」
    ；證據部分應補充「車輛詳細資料報表1份（見偵卷第87頁
    ）」、「內政部役政署109年11月6日役署訓字第1091004180
    號函暨相關資料1份（見本院卷第39頁至第51頁）」、「被
    告丙○○於本院審理時之自白（見本院卷第101頁至第102頁）
    」外，餘均引用檢察官起訴書之記載（如附件）。
二、論罪科刑：
　㈠現役軍人非戰時犯陸海空軍刑法第44條至第46條及第76條第1
    項之罪者，依刑事訴訟法追訴、處罰，軍事審判法第1條第2
    項第1款定有明文。而陸海空軍刑法第76條第1項第9款規定
    ：「現役軍人犯刑法下列之罪者，除本法另有規定外，依各
    該規定處罰：…四、搶奪強盜及海盜罪章」。經查，被告丙○
    ○自民國105年8月11日入營服役，嗣於105年10月7日轉服志
    願役士兵，後因受處分經國防部陸軍司令部109年5月8日國
    陸人整字第1090011566號令核定「廢止原核定起役」改徵集
    服替代役，109年5月8日0時生效，有內政部役政署109年11
    月6日役署訓字第1091004180號函暨相關資料1份附卷可查（
    見本院卷第39頁至第51頁），是被告於本案行為時及發覺時
    均具現役軍人身分。故被告本件被訴刑法第325條第1項之搶
    奪罪，既屬陸海空軍刑法第76條第1項第9款規定所列之罪，
    依軍事審判法第1條第2項第1款規定，本院即有審判權。
　㈡陸海空軍刑法第3條規定：「現役軍人犯本法之罪後，喪失現
    役軍人身分者，仍適用本法處罰」。查被告為本件犯行時，
    其身分為現役軍人，業如前述，雖現已非現役軍人之身分，
    然其所犯係陸海空軍刑法之罪，依前揭規定，仍應適用陸海
    空軍刑法之規定處罰。
　㈢按成年人教唆、幫助或利用兒童及少年犯罪或與之共同實施
    犯罪或故意對其犯罪者，加重其刑至二分之一，兒童及少年
    福利與權益保障法第112條第1項前段定有明文。又刑法總則
    之加重，係概括性之規定，所有罪名均一體適用；刑法分則
    之加重，係就犯罪類型變更之個別犯罪行為予以加重，成為
    另一獨立之罪名。而兒童及少年福利與權益保障法第112條
    第1項前段所定成年人故意對兒童或少年犯罪之加重其刑之
    規定，係對被害人為兒童或少年之特殊要件予以加重處罰，
    乃就犯罪類型變更之個別犯罪行為予以加重，自屬刑法分則
    加重之性質。查被告係81年生，於行為時為成年人，告訴人
    甲○○係93年6月生，案發時為12歲以上未滿18歲之少年，有
    其等戶籍資料查詢結果各1份附卷可憑。
　㈣是核被告所為，係犯兒童及少年福利與權益保障法第112條第
    1項前段、陸海空軍刑法第76條第1項第9款、刑法第325條第
    1項之現役軍人成年人故意對少年犯搶奪罪及兒童及少年福
    利與權益保障法第112條第1項前段、刑法第304條第1項之成
    年人故意對少年犯強制罪。起訴書論罪法條漏載兒童及少年
    福利與權益保障法第112條第1項部分，業經檢察官當庭補正
    ，本院亦當庭將上開更正後之罪名告知被告，自無庸再依刑
    事訴訟法第300條之規定變更起訴法條，附此敘明。
　㈤被告所犯上開2罪，犯意各別，行為互殊，應予分論併罰。
　㈥按犯罪之情狀顯可憫恕，認科以最低度刑仍嫌過重者，得酌
    量減輕其刑，刑法第59條定有明文。蓋刑事審判旨在實現刑
    罰權之分配的正義，故法院對有罪被告之科刑，應符合罪刑
    相當之原則，使輕重得宜，罰當其罪，以契合社會之法律感
    情，此所以刑法第57條明定科刑時應審酌一切情狀，尤應注
    意該條所列10款事項以為科刑輕重之標準，並於同法第59條
    賦予法院以裁量權，如認犯罪之情狀可憫恕，認科以最低度
    刑仍嫌過重者，得酌量減輕其刑，俾使法院就個案之量刑，
    能為適當之斟酌。而刑法第59條之所謂犯罪之情狀，應審酌
    其犯罪有無可憫恕之事由，即有無特殊之原因與環境，在客
    觀上足以引起一般同情，暨宣告法定低度刑，是否猶嫌過重
    等因素，以為判斷。經查，本件被告就現役軍人成年人故意
    對少年犯搶奪罪之犯行，損及他人財產權，固應非難；惟被
    告已坦承上開犯行，且其所搶奪之手機1支，已由告訴人甲○
    ○領回，有贓物認領保管單1紙附卷可考（見偵卷第47頁），
    犯罪所生危害已有減低，又被告犯後於本院審理時已坦承犯
    行，犯後態度尚可，已有悔意。依被告客觀之犯行與主觀之
    惡性二者加以考量，本院審酌再三，認本件現役軍人成年人
    故意對少年犯搶奪罪部分，顯有堪資憫恕之處，縱處以法定
    最低刑度猶嫌過重，爰依刑法第59條之規定，酌量減輕其刑
    。
　㈦爰以行為人之責任為基礎，審酌被告未曾有刑事科刑紀錄，
    有臺灣高等法院被告前案紀錄表1份附卷可參，素行尚稱良
    好；然其法治觀念極為淡薄，嚴重危害社會治安，又影響未
    滿18歲之告訴人身心健全發展，行為殊值非難；惟念被告於
    本院審理時均坦承犯行，犯後態度尚可，且被告所搶奪之手
    機1支，已由告訴人領回，業如前述，此部分犯罪所生危害
    業已減低；並考量其犯罪之手段、情節及所生危害，再衡酌
    本件搶奪之財物價值；暨被告自述大專畢業之智識程度及勉
    持之經濟狀況（見本院卷第102頁）等一切情狀，分別量處
    如主文所示之刑，並就得易科罰金部分諭知易科罰金之折算
    標準。
三、沒收部分：
    ㈠按犯罪所得已實際合法發還被害人者，不予宣告沒收或追
      徵，刑法第38條之1第5項定有明文。查本件被告所搶奪之
      手機1支，已由告訴人領回，業如前述，依上開規定，爰
      不予宣告沒收或追徵。
　　㈡扣案之紅色iPhone 11手機1支，為被告所有且供其犯本案
      強制犯行所用之物，爰依刑法第38條第2項前段規定，宣
      告沒收之。　
據上論斷，應依刑事訴訟法第273條之1第1項、第299條第1項前
段、第310條之2、第454條第2項，判決如主文。
本案經檢察官陳榮林提起公訴，檢察官黃翊雯到庭執行職務。
中　　華　　民　　國　　111 　年　　3 　　月　　11　　日
                  刑事第四庭    法  官  郭哲宏
以上正本證明與原本無異。
如不服本判決應於收受本判決後20日內向本院提出上訴書狀，上
訴書狀應敘述具體理由。上訴書狀未敘述上訴理由者，應於上訴
期間屆滿後20日內補提理由書狀於本院(均須按他造當事人之人
數附繕本 )「切勿逕送上級法院」。 
中　　華　　民　　國　　111 　年　　3 　　月　　11　　日
                                書記官  戴筑芸
附錄本案論罪法條： 
陸海空軍刑法第76條第1項
現役軍人犯刑法下列之罪者，除本法另有規定外，依各該規定處
罰：
一、外患罪章第109條至第112條之罪。
二、瀆職罪章。
三、故意犯公共危險罪章第173條至第177條、第185條之1、第18
    5條之2、第185條之4、第190條之1或第191條之1之罪。
四、偽造文書印文罪章關於公文書、公印文之罪。
五、殺人罪章。
六、傷害罪章第277條第2項、第278條第2項之罪。
七、妨害性自主罪章。
八、在營區、艦艇或其他軍事處所、建築物所犯之竊盜罪。
九、搶奪強盜及海盜罪章。
十、恐嚇及擄人勒贖罪章。
兒童及少年福利與權益保障法第112 條
成年人教唆、幫助或利用兒童及少年犯罪或與之共同實施犯罪或
故意對其犯罪者，加重其刑至二分之一。但各該罪就被害人係兒
童及少年已定有特別處罰規定者，從其規定。
對於兒童及少年犯罪者，主管機關得獨立告訴。
中華民國刑法第304條
以強暴、脅迫使人行無義務之事或妨害人行使權利者，處3年以
下有期徒刑、拘役或9千元以下罰金。
前項之未遂犯罰之。
中華民國刑法第325條
意圖為自己或第三人不法之所有，而搶奪他人之動產者，處6月
以上5年以下有期徒刑。
因而致人於死者，處無期徒刑或7 年以上有期徒刑，致重傷者，
處3 年以上10年以下有期徒刑。
第1 項之未遂犯罰之。
附件：
臺灣新竹地方檢察署檢察官起訴書
                                     109年度軍偵字第31號
    被      告  丙○○  男  28歲（民國00年0月00日生）
                        住新竹縣○○鎮○○里○○00巷0弄0
                          號
                        國民身分證統一編號：Z000000000號
上列被告因搶奪等案件，業經偵查終結，認應提起公訴，茲將犯
罪事實及證據並所犯法條分敘如下：
        犯罪事實
一、丙○○（所涉妨害性自主罪嫌，另案偵辦中）為現役軍人，在
    陸軍第三地區支援指揮部服役，其使用「Hornet」網站之「
    126hqq」帳號及「Instgram」網站之「wook0505」帳號，認
    識少年甲○○（民國93年6月生，姓名年籍請詳卷），於
　　109年5月1日晚間8時許，與甲○○相約至新竹縣竹北市光明六
    路東二段與嘉祥五街口之世興空氣品質淨化區（下稱上開案
    發地點）為性行為後，駕駛其母乙○○名下之車牌0000-
　　00號自用小客車至上開案發地點，先以通訊軟體要求甲○○脫
    下衣服走入一旁之小路，與甲○○見面後，因甲○○發現丙○○之
    長相與其在上開網站之照片有異，拒絕與丙○○發生性行為，
    丙○○竟意圖為自己不法之所有，基於搶奪、妨害自由之犯意
    ，搶奪甲○○手上之金色「IPHONE 6」手機1支（下稱上開金
    色手機），並以自備之紅色「IPHONE 11」手機（下稱上開
    紅色手機）強拍甲○○之裸照，而使甲○○行此無義務之事。嗣
    警方循線查獲丙○○，於109年5月2日晚間11時50分許，在丙○
    ○持有之上開自用小客車上，扣得上開金色手機（已由甲○○
    領回）、上開紅色手機及粉紅色「IPHONE 6S」手機1支（下
    稱上開粉紅色手機），始查悉上情。
二、案經甲○○訴由新竹縣政府警察局竹北分局報告偵辦。
        證據並所犯法條
一、證據清單及待證事實：
編號 證據名稱 待證事實 1 被告丙○○於警詢時及偵查中之供述。 被告坦承有與告訴人甲○○相約至上開案發地點，要求告訴人裸體，拿走告訴人之上開金色手機，拍攝告訴人之裸照等事實，惟堅詞否認上開犯行，辯稱：伊在「Hornet」同性戀交友軟體上認識告訴人，約告訴人出來是想要欣賞其裸身，後來不幸被其發現伊在樹叢邊，伊向告訴人表示「手機拿來」，告訴人就自己伸手把上開金色手機拿給伊等語。 2 告訴人於警詢時及偵查中之指述。 全部犯罪事實。 3 網路對話頁面截圖2份。 被告與告訴人相約至上開案發地點，被告要求告訴人脫下衣服等事項。 4 員警于尚永職務報告1份。 警方與「Hornet」網站之 「126hqq」帳號相約見面後，於約定之時、地發現並盤查被告之事實。 5 願受搜索同意書、搜索扣押筆錄、扣押物品目錄表、贓證物認領保管單各1份及現場照片。 警方於109年5月2日晚間11時50分許，在丙○○持有之上開自用小客車上，扣得上開金色手機之事實。 
二、核被告丙○○所為，係犯陸海空軍刑法第76條第1項第9款之搶
    奪，應依刑法第325條第1項規定處斷、刑法第304條第1項之
    強制等罪嫌。又被告涉犯上開2罪嫌間，犯意各別，行為互
    殊，請分論併罰。
三、至告訴及報告意旨認被告丙○○涉犯刑法第349條第1項之贓物
    罪嫌部分及被告強拍告訴人甲○○裸照，是否涉犯兒童及少年
    性剝削防制條例第36條第3項之強拍少年猥褻照片罪嫌部分
    。經查：
    (一)按贓物罪所稱之贓物，以關於他人因財產犯罪所得之物
        為限，最高法院103年度上訴字第2619號判決可資參照
        ，是告訴及報告意旨認被告持有因自己犯罪所得之上開
        金色手機涉犯贓物罪乙節，容有誤會。惟此贓物罪部分
        若成立犯罪，即被上開起訴之搶奪罪部分所吸收，屬實
        質上一罪，爰不另為不起訴處分，併予敘明。
    (二)訊據被告堅詞否認有強拍少年猥褻照片之犯行，其於警
        詢時辯稱：伊拍攝告訴人裸照是為了要報警，但因告訴
        人求伊不要報警，伊才沒有報案，攝得的照片也沒有留
        存等語，復於偵查改口辯稱：伊拍攝告訴人裸照僅是想
        要欣賞等語，是被告對其強拍裸照目的之供述前後不一
        。又扣案之上開紅色手機已遭回復原廠設定，內容全遭
        清空，且上開粉紅色手機內亦未發現告訴人之裸照，有
        員警蔡文馨職務報告1份附卷可稽，則縱認被告有強拍
        告訴人裸照之行為，亦難認該裸照屬客觀上足以刺激或
        滿足性慾，並引起普通一般人羞恥或厭惡感而侵害性的
        道德感情，有礙於社會風化之猥褻照片，準此，被告所
        為核與強拍少年猥褻照片之構成要件有間。惟此強拍少
        年猥褻照片罪部分若成立犯罪，即與上開起訴之強制罪
        部分屬想像競合之裁判上一罪關係，爰不另為不起訴處
        分，併予敘明。
四、依刑事訴訟法第251條第1項提起公訴。
    此  致
臺灣新竹地方法院
中　　華　　民　　國　 109　　年　　8 　　月　　12　　日
                            檢  察  官    陳  榮  林
本件正本證明與原本無異
中　　華　　民　　國　 109　　年　　8 　　月　　19　　日
                            書  記  官    張  羽  函